【裁判字號】    99,易,428
【裁判日期】    990428
【裁判案由】    侵占
【裁判全文】
臺灣高雄地方法院刑事判決               99年度易字第428號
公  訴  人  臺灣高雄地方法院檢察署檢察官
被      告  甲○
上列被告因侵占案件，經檢察官提起公訴（98年度調偵字第1493
號、98年度偵緝字第1885號），本院判決如下：
    主  文
甲○無罪。
    理  由
一、公訴意旨略以：被告甲○與丙○○（發佈通緝中）係朋友關
    係，於民國97年12月9 日，共同前往址設高雄市○○區○○
    路232 號告訴人乙○○所經營之「立泰車行」，承租車牌號
    碼1499-NZ 號自用小客車，約定租期2 天，租金每日新臺幣
    （下同）1,500 元，雙方並簽立小客車租賃定型化契約書，
    另由甲○簽發40萬元本票1 紙為擔保。詎甲○與丙○○租得
    上開汽車後，竟共同意圖為自己不法之所有，自97年12月11
    日起，即拒繳租金，而變易持有為所有，將上開汽車侵占供
    己使用，旋避不見面。經乙○○多次聯繫要求返還該車，甲
    ○與丙○○均置之不理。而認被告甲○涉犯刑法第335 條第
    1 項之侵占罪等語。
二、按犯罪事實應依證據認定之，無證據不得認定其犯罪事實；
    不能證明被告犯罪者，應諭知無罪之判決，刑事訴訟法第15
    4 條第2 項、第301 條第1 項分別定有明文。又刑事訴訟法
    上所謂認定犯罪事實之證據，係指足以認定被告確有犯罪行
    為之積極證據而言，如未能發現有相當證據或證據不足以證
    明，自不能以推測或擬制之方法以為裁判基礎，又認定不利
    於被告之事實，需依積極證據，苟積極證據不足為不利被告
    之認定時，即應為有利於被告之認定，最高法院29年上字第
    3105號、40年台上字第86號及30年上字第816 號判例可資參
    照。再按告訴人之告訴，係以使被告受刑事訴追為目的，是
    其陳述是否與事實相符，仍應調查其他事實以資審認，始得
    為不利被告之認定，亦有最高法院55年度台上字第1300號判
    例意旨可供參照。
三、公訴人認被告甲○等涉犯上開侵占犯嫌，無非以被告甲○之
    自白、同案被告丙○○之供述、告訴人乙○○之指訴、被告
    甲○之身分證、汽車駕駛執照、面額40萬元之本票、小客車
    租賃定型化契約書、車號查詢汽車車籍表、委託書等資為論
    據。訊據被告甲○於本院審理時堅決否認有何侵占之行為，
    辯稱：當初是丙○○要租車，因為他沒有駕照，所以請伊幫
    忙，用伊的名字去租車，租了之後是丙○○在使用，租金也
    是丙○○付的；車子在丙○○手上，承租的時間到了，丙○
    ○沒有還車，車行才打電話給伊，說車子丙○○要續租；大
    約到了第3 、4 天，車行老闆娘打電話給伊說車子發生車禍
    ，現在丙○○與車子在楠梓分局，叫伊過去瞭解狀況，後來
    伊有去楠梓分局，也有看到丙○○，有跟他說租金沒有給，
    叫他趕快跟老闆娘聯絡等語（見本院審易卷第20、21頁，易
    字卷第19、20頁）。
四、經查：
（一）被告甲○與丙○○，於97年12月9 日共同前往址設高雄市
      左營區○○路232 號之「立泰車行」，承租車牌號碼1499
      - NZ號自用小客車（下稱系爭汽車），約定由被告擔任承
      租人，丙○○為連帶保證人，被告並簽立40萬元本票1 紙
      為擔保等事實，有本件小客車租賃定型化契約書、被告之
      身分證及汽車駕駛執照、40萬元本票、系爭汽車車號查詢
      汽車車籍表及車主許寶郎簽立之委託書附卷可稽（見他字
      卷第4 、8 、18頁），且為被告所是認，是此部分事實應
      堪認定。
（二）證人即告訴人之妻許靜芬於本院審理時證稱：系爭汽車從
      頭到尾都是伊在處理；被告甲○與丙○○來租系爭汽車時
      伊有在場，當時是講說丙○○要使用這輛車，因為丙○○
      沒有駕照，所以承租人才寫甲○；車鑰匙伊是交給丙○○
      ；承租當天丙○○有給1 天的租金1,500 元，到第3 天丙
      ○○有開車來，說他還要再租1 、2 天，並有拿錢來，伊
      忘記拿多少，伊有答應他續租；後來因為丙○○續租時間
      到了未還車，伊聯絡不到丙○○，所以伊打電話給甲○，
      跟他說車子還沒還，請他幫忙找車，甲○有幫忙找，說找
      不到；事隔10幾天，有人打電話說有1 輛車子停在路邊很
      久，伊跟甲○講地點，他有去看等語（見本院易字卷第38
      、39頁），已明確證稱系爭汽車實際上由丙○○使用，且
      丙○○後來有續租使用，其亦同意續租，惟於續租期限到
      期時，因丙○○未返還該車，才與被告聯繫，請被告幫忙
      找車。由此可徵系爭汽車實際上確實是交由丙○○使用，
      因丙○○無汽車駕駛執照，承租時才由被告擔任承租人等
      情，與被告上開所辯因丙○○要使用汽車，但因無汽車駕
      駛執照，故由其擔任承租人等語，互核相符，而堪採信。
      再者，系爭汽車於97年12月14日21時40分許，在高雄市○
      ○區○○路外環西路口處發生車禍，並由丙○○報案乙節
      ，有本院99年3 月31日公務電話記錄、高雄市政府警察局
      交通警察大隊交通事故處理通訊記錄表在卷為憑（見本院
      易字卷第30～32頁），核與被告辯稱系爭汽車曾發生車禍
      ，車行有通知其到楠梓分局去瞭解情況，其當時有見到丙
      ○○等情相符，是被告上開所辯，亦堪採信。
（三）證人即告訴人乙○○於本院審理時證稱：因為被告侵占伊
      的車子，車鑰匙沒有還給伊；系爭汽車是伊於97年12月22
      日以GPS 系統自行在楠梓找到的，伊是用備份鑰匙將車開
      回來；系爭汽車2 天租期到了沒有還車，好像是伊老婆通
      知甲○；伊不知道丙○○要續租系爭汽車及系爭汽車發生
      車禍伊老婆要甲○到楠梓分局處理的事等語（見本院易字
      卷第22、24、25頁）。雖證稱被告並未於租期屆滿時將系
      爭汽車返還，然對於系爭汽車有無續租或發生車禍乙事，
      則稱不知情。然證人許靜芬證稱：伊先生在系爭汽車發生
      車禍時就知道丙○○續租系爭汽車的事等語（見本院易字
      卷第39、40頁）。由此足徵告訴人於97年12月17日提出本
      件告訴時，即知丙○○有使用並續租系爭汽車之情形，是
      告訴人僅憑被告為契約上之承租人，而認被告有意圖為自
      己或第三人不法之所有，而侵占自己持有他人之物之犯行
      ，即屬武斷，故難以此為不利被告之認定。
五、綜上所述，依公訴人所舉之證據，雖可證明系爭汽車由被告
    與丙○○一同承租，然依證人許靜芬之證述，該車並非由被
    告使用持有中，且無證據證明被告有意圖為自己或第三人不
    法之所有。此外，復查無其他積極證據足認被告有公訴人所
    指之上開侵占之犯行，揆諸首開說明，自屬不能證明被告犯
    罪，而應為被告無罪之諭知。
據上論斷，應依刑事訴訟法第301 條第1 項，判決如主文。
本案經檢察官李怡增到庭執行職務。
中    華    民    國    99    年    4     月    28    日
                  刑事第十六庭  審判長法  官  曾逸誠
                                      法  官  林柏壽
                                      法  官  王靖茹
以上正本證明與原本無異。
如不服本判決應於收受送達後10日內向本院提出上訴書狀，並應
敘述具體理由；如未敘述上訴理由者，應於上訴期間屆滿後20日
內向本院補提理由書（均須按他造當事人之人數附繕本）「切勿
逕送上級法院」。
中    華    民    國    99    年    4     月    28    日
                                      書記官  陳鈺甯

司法院資訊處製作；財團法人民間司法改革基金會備份。
